【裁判字號】    89,易緝,79
【裁判日期】    890327
【裁判案由】    詐欺
【裁判全文】
臺灣臺北地方法院刑事判決                          八十九年度易緝字第七九號
    公  訴  人  臺灣臺北地方法院檢察署檢察官
    被      告  甲○○
右列被告因詐欺案件，經檢察官提起公訴（八十八年度偵字第二九七一號），本院判
決如左：
    主  文
甲○○連續意圖為自己不法之所有，以詐術使人將本人之物交付，累犯，處有期徒刑
壹年陸月。
    事  實
一、甲○○曾於民國八十二年間因犯賭博罪，經台灣台中地方法院判決有期徒刑五月
    確定，於八十三年十月十八日執行完畢（此部分構成累犯）；復於八十四年間因
    施用毒品案件，經台灣台中地方法院判決應執行有期徒刑三年一月確定，於八十
    七年六月六日因縮短刑期假釋出監，應於八十九年一月七日假釋縮刑期滿（此部
    分不構成累犯）。猶不知悔改，復意圖為自己不法之所有，並基於概括之犯意，
    先後於
（一）民國八十七年十月間，身著黑色孝服，至台北市○○路○段三０四號林盈君所
      經營之善德殯儀公司，詐稱：其因祖母過世，原欲與其他親人相約前往殯儀館
      上香，但其他親人臨時不來，其又忘了帶錢，沒辦法回家，請林盈君借其新台
      幣（下同）一千元云云。致使林盈君陷於錯誤而如數支付；嗣於一週後，甲○
      ○復至上開地點向林盈君詐稱：其祖母要出殯，需要守靈為由，要借款三千元
      ，迨祖母出殯後，再與林盈君結算云云。致使林盈君陷於錯誤，誤信甲○○確
      因祖母出殯臨時有急需而交付三千元予甲○○。
（二）八十八年一月三日下午，自稱姓「林」，至諶素雲所經營之喪儀公司偽稱：其
      父親過世，欲請葬儀社辦理喪事，預算約一百五十萬元，而其父親屍體現冰存
      於台北市立中興醫院（下中興醫院），要諶素雲陪其前往領取；嗣至中興醫院
      後，甲○○復向諶素雲誆稱：其欲繳納父親醫療費用，然身上現金尚差五千三
      百元，請諶素雲先幫忙云云。致使諶素雲陷於錯誤，誤認甲○○要找伊辦理喪
      事，可先借錢給甲○○，日後即可從喪葬費用中取回借款，遂交付現金六千元
      予甲○○，詎甲○○詐得六千元後即逃逸無蹤。
（三）八十八年一月四日晚上七時許，甲○○復至台北市○○路○段一五七巷十二弄
      八號蔡詩宗經營之安世興禮儀用品公司，以上開詐騙諶素雲之手法，先要蔡詩
      宗與其前往天母家中看現場，途中以要繳納其父親之醫療費用為由至中興醫院
      ，再以上開詐騙諶素雲方法即身上現金不足繳納醫藥費，向蔡詩宗借錢，同樣
      亦使蔡詩宗陷於錯誤而詐得現金八千元。
（四）八十八年一月二十四日晚上七時三十分許，甲○○於台北市○○街附近看見有
      人搭蓋喪事棚架，即向搭蓋工人探詢負責人電話，待取得負責人詹勝明電話後
      ，甲○○即打電話向詹勝明偽稱：其父親過世，欲請喪儀社辦理喪事，預算約
      一百五十萬元。並相約於同日晚上九時至九時三十分間在台北市○○○路、西
      寧北路口之餐廳見面詳談，嗣甲○○又以相同手法要求詹勝明前往中興醫院，
      並要求詹勝明先借錢給其支付醫藥費云云。甲○○並假裝撥打行動電話，幸詹
      勝明因風聞同行中已有多人遭詐騙，且發現甲○○行動電話並未開機，根本無
      法撥打，乃報警處理，甲○○遂未詐得財物。
二、案經台北縣警察局三重分報請台灣台北地方法院檢察署檢察官偵查起訴。
    理  由
一、訊據被告甲○○固承認曾向林盈君、諶素雲、蔡詩宗、詹勝明等人詢間辦理喪事
    費用，其中蔡詩宗曾借其八千元等情不諱，然否認有何詐欺犯行，辯稱：並未向
    林盈君、諶素雲、詹勝明等人借錢，而蔡詩宗因陪其至中興醫院看病，其錢不夠
    付醫藥費，是蔡詩宗自願借錢，並未詐欺云云。經查：右揭事實業據證人林盈君
    、蔡詩宗、諶素雲、詹勝明證述綦詳，並指認確為被告詐騙無訛，而被告從未至
    中興醫院看病，故無就診紀錄之事實，有中興醫院八十八年八月九日北市興服字
    第八八六０五四二六００函附卷可稽，則被告辯稱：其係至中興醫院看病，蔡詩
    宗方自願借錢云云，即無可採；又被告自承其父親在其五歲時就已過世，自無可
    能再為其父親辦理喪事，堪認被告係以此作為詐術，使上開從事葬儀用品之證人
    誤信有生意可作，方願意先借錢予被告。是本件事證已臻明確，被告犯行洵堪認
    定，應依法論科。
二、按被告詐欺林盈君、蔡詩宗、諶素雲部分，係犯刑法第三百三十九條第一項之詐
    欺取財罪、詐欺詹勝明部分，係犯刑法第三百三十九條第三項、第一項之詐欺取
    財未遂罪。其先後多次犯行，時間緊接，方法相同，所犯又係犯罪構成要件相同
    之罪名，顯係基於概括犯意為之，為連續犯，應依刑法第五十六條之規定以一罪
    論並加重其刑。查被告有如上開事實欄所載之犯罪科刑執行情形，有台灣高等法
    院檢察署刑案紀錄簡覆表及本院被告全國前案紀錄表在卷足憑，其受有期徒刑執
    行完畢後，五年內再犯本件有期徒刑以上之罪，為累犯，應依刑法第四十七條規
    定遞加重其刑。爰審酌被告雖一再陳稱願償還證人蔡詩宗金錢，卻拖延至今仍未
    償還，及其犯罪之動機、目的、手段、詐得之金錢數額、所生之危害及犯罪後矢
    口否認，態度不佳，全無悔意等一切情狀，量處如主文所示之刑，以資懲儆。
據上論斷，應依刑事訴訟法第二百九十九條第一項前段，刑法第五十六條、三百三十
九條第一項、第四十七條，罰金罰鍰提高標準條例第一條前段，判決如主文。
本案經檢察官詹駿鴻到庭執行職務。
中      華      民      國      八十九      年     三     月    廿七    日
                      臺灣臺北地方法院刑事第五庭
                                        法    官  陳  容  正
右正本證明與原本無異。
如不服本判決應於送達後十日內向本院提出上訴狀。
                                        書 記 官  林  妙  穗
中      華      民      國      八十九      年     四     月     五     日
附錄本案論罪科所依據之法條全文：
刑法第三百三十九條第一項
意圖為自己或第三人不法之所有，以詐術使人將本人或第三人之物交付者，處五年以
下有期徒刑、拘役或科或併科一千元以下罰金。


司法院資訊處製作；財團法人民間司法改革基金會備份。
